臺灣高等法院高雄分院刑事裁定
111年度毒抗字第248號
抗  告  人  
即  被  告  林永清


上列抗告人即被告因聲請觀察勒戒案件，不服臺灣橋頭地方法院
111年度毒聲字第197號，中華民國111年6月30日裁定（聲請案號
：臺灣橋頭地方法院檢察署111年度毒偵字第297、427號)，提起
抗告，本院裁定如下：
    主  文
抗告駁回。
    理  由
一、原聲請意旨略以：抗告人即被告林永清（下稱被告）基於施
    用第一級毒品海洛因之犯意，於民國111年1月18日9時43分
    為臺灣橋頭地方檢察署(下稱橋頭地檢署)觀護人室採尿（下
    稱第1次採尿）起回溯72小時內某時，在不詳地點以不詳方
    式施用第一級毒品海洛因1次(下稱第1次犯行)；復於同年2
    月15日9時13分經橋頭地檢署觀護人室採尿（下稱第2次採尿
    ）起回溯72小時內某時，在不詳處所以不詳方式施用第一級
    毒品海洛因1 次（下稱第2次犯行），為此，爰依毒品危害
    防制條例第20條第1項、第3項及觀察勒戒處分執行條例第3
    條第1項規定，聲請裁定將被告送勒戒處所觀察、勒戒等語
    。
二、犯毒品危害防制條例第10條之罪者，檢察官應聲請法院裁定
    ，令被告入勒戒處所觀察、勒戒，其期間不得逾2月；依前
    項規定為觀察、勒戒或強制戒治執行完畢釋放後，3年後再
    犯第10條之罪者，適用前2項之規定，毒品危害防制條例第2
    0條第1項、第3項分別定有明文。而上開所謂「3年後再犯」
    ，只要本次再犯（不論修正施行前、後）距最近1次觀察、
    勒戒或強制戒治執行完畢釋放，已逾3年者，即該當之，不
    因其間有無犯第10條之罪經起訴、判刑或執行而受影響（最
    高法院刑事大法庭109年度台上大字第3826號裁定意旨參照
    ）。
三、原裁定意旨略以：
　㈠被告上述2次採尿經台灣檢驗科技股份有限公司先以酵素免疫
    分析法為初步檢驗、再以氣相層析質譜儀法確認檢驗結果，
    第1次採尿呈嗎啡陽性反應(濃度856ng/mL)、第2次採尿則呈
    可待因、嗎啡陽性反應（濃度各為616ng/mL、1,351ng/mL）
    等情，有該公司111年2月9日、同年3月4日濫用藥物檢驗報
    告及橋檢施用毒品犯尿液檢體監管紀錄表（下稱監管紀錄表
    ，檢體編號：000000000號、000000000號）在卷可稽。至被
    告雖否認施用毒品並辯稱：伊咳嗽不止，長期至住家附近星
    億藥局購買晟德甘草止咳水服用，導致111年1至2月間至橋
    頭地檢署報到採尿結果呈嗎啡陽性反應云云，然依衛生福利
    部藥品許可證（衛部藥製字第059035號）上載晟德甘草止咳
    水須由醫師處方使用，且星億藥局亦函覆並未銷售處方箋藥
    物晟德甘草止咳水予以被告等語，有卷附衛生福利部藥品許
    可證暨星億藥局111年6月10日函文可憑；次參以被告前自11
    0年3月3日縮短刑期假釋出監至111年4月14日止前往橋檢接
    受採尿共15次，其中僅採尿日110年7月27日、8年19日、9月
    14日曾記載服用泌尿科藥物，而111年1月18日（即第1次採
    尿）未見記載是否服用藥物，其餘11次（包括111年2月15日
    即第2次採尿）均勾選「無」服用藥物一節，亦有各次採尿
    監管紀錄表在卷可查，憑此足見被告所辯要與事實不符，且
    依前揭說明堪信其係施用第一級毒品海洛因以致尿液檢驗結
    果呈毒品陽性反應，是其於上述2次採尿前回溯72小時內某
    時分別施用第一級毒品海洛因（即第1、2次犯行），均堪認
    定。
　㈡聲請人即橋頭地檢署檢察官審酌被告否認犯行，又於先前施
    用毒品案件假釋期間再犯第1、2次犯行，顯難期有意願及自
    制力配合戒癮治療程序，乃認不宜實施機構外處遇治療，故
    向原審聲請令入勒戒處所觀察勒戒，應屬可信。又被告最近
    一次因施用毒品經觀察勒戒或強制戒治執行完畢，係於102
    年間經法院裁定送觀察勒戒後，認有繼續施用毒品傾向而令
    入戒治處所施以強制戒治，於102年12月11日停止戒治（指
    揮書執畢日期為103年3月5日）並接續執行另案徒刑，嗣因
    停止戒治期滿未經撤銷視為執行完畢，有臺灣高等法院被告
    前案紀錄表在卷可查，是被告第1、2次犯行係上開強制戒治
    執行完畢釋放3年後所為，依前揭說明尚不因其間是否另因
    施用毒品犯行經起訴、判刑或執行而受影響，依法應再次令
    入勒戒處所施以觀察、勒戒，故本件聲請於法有據，應予准
    許，乃裁定被告令入勒戒處所觀察、勒戒。
四、抗告意旨略以：被告於假釋出監後，從未再接觸毒品，因於
    110年11、12月份至111年1、2月間陸續服用「晟德」甘草止
    咳水，導致在111年1月18日及2月15日由橋頭地檢署觀護人
    採尿時呈陽性反應，經原審函詢被告購買上開止咳水之星億
    藥局，該藥局雖函覆表示並未銷售處方箋藥物「晟德」甘草
    止咳水予被告，但被告於111年7月11日晚間8時24分許前至
    星億藥局購買口罩等物，並將購買過程以手機加以錄音，足
    證被告所言非虛，茲檢附手機錄音檔光碟片1份、至星億藥
    局購買口罩之發票1張、「晟德」甘草止咳水及寧咳液各1瓶
    ，祈求能重行調查，以還被告清白云云。
五、本院之判斷： 
　㈠海洛因於人體內可迅速代謝成6-乙醯嗎啡，然後轉變成嗎啡
    ，而服用海洛因後24小時內約有服用量之80%排泄於尿液中
    ，於尿液中排出之最長時限，受施用劑量、施用方式、個人
    體質及其代謝情況等因素影響，因案而異，海洛因一般可檢
    出之最長期間為服用後2至4天，且尿液雖以酵素免疫分析法
    初步檢驗，由於該分析法對化學結構類似之成分亦可能產生
    反應，故初步檢驗呈陽性反應者，需採用另一種不同分析原
    理之檢驗方法進行確認，而以氣相層析質譜儀法進行確認者
    ，均不致產生偽陽性反應乙節，業經行政院衛生署管制藥品
    管理局（現改制為衛生福利部食品藥物管理署）90年5月4日
    管檢字第93902號、91年10月3日管檢字第110436號、92年6
    月20日管檢字第0920004713號函述綦詳（見法官辦理刑事案
    件參考手冊（一）─毒品危害防制條例部分第137至140、172
    、173頁），則被告為橋頭地檢署觀護人室採集之2次尿液送
    驗結果既均有海洛因之代謝物嗎啡陽性反應，且該等結果均
    是以氣相層析質譜儀法進行確認，已足排除偽陽性反應之可
    能。再者，海洛因中常含有6-乙醯可待因雜質成分，該成分
    可代謝成可待因或其共軛物，故施用海洛因後一段時間內，
    於尿液中有可能檢出嗎啡及可待因陽性反應，亦經行政院衛
    生署管制藥品管理局93年12月2日管檢字第0930011566號函
    述綦詳（見法官辦理刑事案件參考手冊（一）─毒品危害防
    制條例部分第163、164頁），且本院職務上辦理施用海洛因
    案件時，亦確常見施用海洛因者之尿液有同時檢驗出嗎啡及
    可待因成分之情形，足徵被告分別於111年1月18日9時43分
    許、同年2月15日9時13分許採尿時各往前回溯96小時內之某
    時，確曾在不詳處所，以不詳方式，施用第一級毒品海洛因
    各1次之事實，洵堪認定。
　㈡此外，被告分別於上開時、地之採尿結果，經送台灣檢驗科
    技股份有限公司依據酵素免疫分析法及氣相層析/質譜儀法
    確認檢驗結果，分別檢出可待因濃度為129ng/mL、嗎啡濃度
    為856ng/mL；可待因濃度為616ng/mL、嗎啡濃度為1351ng/m
    L，確實均呈可待因、嗎啡陽性反應之情形，有該公司之濫
    用藥物檢驗報告、橋頭地檢署施用毒品犯尿液檢體監管紀錄
    表及施用毒品犯採尿報到編號表各1份在卷可考（見毒偵297
    號卷第5、7、9頁，毒偵427號卷第5、7、9頁）。被告雖辯
    稱其係因咳嗽嚴重，乃自行至藥房購買「晟德甘草止咳水」
    服用，然依衛生福利部藥品許可證（衛部藥製字第059035號
    ）上所載晟德甘草止咳水必須經由醫師開立處方始得使用，
    故病人需持醫師開立處方箋至藥局，方能取得此項藥品，而
    被告並無法提出任何醫師處方箋或其多次至藥房購買「晟德
    甘草止咳水」之憑證，縱令被告於抗告時檢附手機錄音檔光
    碟片1份、口罩之發票1張、「晟德」甘草止咳水及寧咳液各
    1瓶為證，然亦無法藉此證明被告於上開時、地之採尿結果
    確係因服用「晟德甘草止咳水」所致。準此，自難認被告所
    辯屬實。
六、綜上所述，原審裁定以被告施用第一級毒品海洛因2次，事
    證明確，而裁定將其送勒戒處所觀察、勒戒，要屬適法。抗
    告意旨，仍執前詞，指摘原審裁定不當，為無理由，應予駁
    回。
據上論結，應依刑事訴訟法第412條，裁定如主文。
中　　華　　民　　國　　111 　年　　8 　　月　　4　　日
                  刑事第七庭    審判長法  官  李璧君
                                      法  官  李東柏
                                      法  官  葉文博
以上正本證明與原本無異。
不得再抗告。　　　　　　　　　　　　　　　　　　　　
中　　華　　民　　國　　111 　年　　8 　　月　　4 　　日
　　　　　　　　　　　　　　　　　　　書記官  蕭家玲